【裁判字號】    98,抗,218
【裁判日期】    981013
【裁判案由】    移轉管轄
【裁判全文】
臺灣高等法院臺南分院民事裁定  98年度抗字第218號
抗  告  人  乙○○
相  對  人  甲○○
上列當事人間因請求侵權行為損害賠償事件，抗告人對於中華民
國98年9月7日臺灣嘉義地方法院所為98年度訴字第329 號移轉管
轄之裁定，提起抗告，本院裁定如下：
    主  文
原裁定廢棄。
    理  由
一、抗告意旨略以：(一)抗告人起訴主張之事實，為相對人將其所
    為系爭鑑定報告寄至原法院，致居住在嘉義之抗告人名譽身
    心遭受侵害，此於2 次庭訊筆錄及歷次書狀均已詳載，更於
    原法院民國（下同）98年8 月26日庭訊時，清楚表明抗告人
    主張相對人之侵權行為，包括相對人於錯誤鑑定下，在原法
    院結證確定本案係抗告人百分之百抄襲，嚴重侵害抗告人權
    益，並經當庭提示相對人此段結證筆錄，經記明筆錄相對人
    表示無意見，原法院遽指抗告人所稱相對人之侵權行為，僅
    係相對人在台北市內湖區之製作鑑定報告行為，顯與卷證不
    符。依最高法院65年台抗字第162 號判例意旨，抗告人所主
    張之侵權行為既係在嘉義，原法院自有管轄權，原法院依抗
    告人起訴請求更正鑑定報告內容，遽指抗告人所主張之侵權
    行為，係相對人在台北市內湖區之製作鑑定報告行為，顯係
    倒果為因，蓋請求更正鑑定報告內容，係請求是否成立之實
    體法問題，不能據為定管轄之標準，而應以抗告人所主張侵
    權行為事實，是否在嘉義為據，原裁定顯屬無據。(二)又縱認
    相對人係在台北製作鑑定報告，然係寄來原法院供刑事判決
    使用，且親自前來原法院作證，經原法院引用造成居住在嘉
    義之抗告人身心名譽均嚴重受損，依最高法院56年台抗字第
    369 號判例意旨，原法院係侵權行為一部行為結果發生地，
    殆無疑義，原裁定顯有誤會。再觀諸最高法院97年度台上字
    第2482號裁定意旨，侵權行為實行地非指相對人鑑定報告作
    成地，蓋該鑑定報告未經原法院使用前非侵權行為地，而係
    於鑑定報告使用及提出於原法院後，造成居住在嘉義之抗告
    人身心、名譽受損害，始為一部或全部侵權行為地，原裁定
    顯屬違法。為此提起抗告，請求廢棄原裁定等語。
二、按因侵權行為涉訟者，得由行為地之法院管轄；又同一訴訟
    ，數法院有管轄權者，原告得任向其中一法院起訴；民事訴
    訟法第15條第1 項、第22條，分別定有明文。又管轄權之有
    無，應依原告主張之事實，按諸法律關於管轄之規定而為認
    定，與其請求之是否成立無涉；因侵權行為涉訟者，得由行
    為地之法院管轄，所謂行為地，凡為一部實行行為或其一部
    行為結果發生之地皆屬之；最高法院亦分別著有65年台抗字
    第162號、56年台抗字第369號判例要旨足參。
三、經查本件抗告人於原法院起訴之事實，係主張相對人受原法
    院刑事庭委託，為該院92年度易字第327 號刑事案件，鑑定
    抗告人之著作有無侵害他人之著作權，相對人竟違反善良管
    理人之注意義務製作鑑定報告，致該報告內容嚴重侵害抗告
    人之名譽等權利，爰依侵權行為之法律關係，請求相對人應
    更正鑑定報告內容，及為回復名譽之適當處分等情，既有抗
    告人98年6 月17日之民事起訴狀在卷足稽。則依該抗告人主
    張之起訴事實，顯見相對人受原法院刑事庭委託鑑定，在臺
    北市○○區○○路3段75巷270號住所完成鑑定報告，該台北
    住所固為侵權行為之作成地，然其完成鑑定報告後提出寄至
    原法院，為該院刑事庭引用製作判決，造成抗告人身心、名
    譽受損，其提出之原法院亦為侵權行為之結果發生地。則抗
    告人主張相對人之侵權行為地為嘉義，依民事訴訟法第15條
    規定，原法院有管轄權，洵屬有據。
四、雖相對人之住所地在台北市內湖區，依民事訴訟法第1 條「
    以原就被原則」之規定，台灣士林地方法院有管轄權；惟本
    件非專屬管轄事件，揆諸首揭說明，數法院有管轄權者，抗
    告人得任向其中一法院起訴，即得向台灣士林地方法院或原
    法院起訴。而原法院既屬有管轄權之法院，抗告人向原法院
    起訴，並無違誤。從而原法院將本件裁定移送臺灣士林地方
    法院，尚有未洽。抗告意旨指摘原裁定不當，求予廢棄，為
    有理由。爰將原裁定廢棄，發回由原法院另為適當之處理。
五、據上論結，本件抗告為有理由，應依民事訴訟法第492 條，
    裁定如主文。
中    華    民    國    98    年    10    月    13    日
                  民事第一庭  審判長法  官  丁振昌
                                    法  官  高明發
                                    法  官  林永茂
上為正本係照原本作成。
本裁定除以適用法規顯有錯誤為理由外，不得再抗告。如提再抗
告，應於收受送達後10日內委任律師為代理人向本院提出再抗告
狀（須附繕本），並繳納再抗告費新台幣1千元。
中    華    民    國    98    年    10    月    13    日
                                    書記官  謝素嬿
【附記】
民事訴訟法第495條之1第2項準用同法第466條之1第1、2項規定
：
(1)對於第二審判決上訴，上訴人應委任律師為訴訟代理人。但上
  訴人或其法定代理人具有律師資格者，不在此限。
(2)上訴人之配偶、三親等內之血親、二親等內之姻親，或上訴人
  為法人、中央或地方機關時，其所屬專任人員具有律師資格並
  經法院認為適當者，亦得為第三審訴訟代理人。
民事訴訟法第466條之2第1項：
  上訴人無資力委任訴訟代理人者，得依訴訟救助之規定，聲請
  第三審法院為之選任律師為其訴訟代理人。


司法院資訊處製作；財團法人民間司法改革基金會備份。
